【裁判字號】    89,易,5512
【裁判日期】    900730
【裁判案由】    恐嚇
【裁判全文】
臺灣高雄地方法院刑事判決                        八十九年度易字第五五一二號
    公  訴  人  臺灣高雄地方法院檢察署檢察官
    被      告  丙○○
右列被告因恐嚇案件，經檢察官提起公訴（八十九年度偵字第一四九一六號），本院
判決如左：
    主  文
丙○○無罪。
    理  由
一、公訴意旨略以：被告丙○○係甲○○（另案偵辦）之朋友，得知甲○○曾於八十
    八年十一月十三日查獲告訴人乙○○與甲○○之妻通（相）姦，二人曾和解，由
    乙○○簽發本票三紙共計新台幣一百五十萬元交付甲○○，但尚未履行本票債務
    ，竟於八十八年十一月十五日下午五時三十分許，前往乙○○位於高雄縣旗山鎮
    ○○路五六號之店面，向乙○○恫嚇稱：「如不趕快拿錢出來（履行和解契約之
    金錢），則要對你不利，你要小心（欲加害乙○○之妻女及名譽之意思）」等語
    ，使乙○○心生畏怖，因認被告涉犯刑法第三百零五條之恐嚇罪。
二、按犯罪事實應依證據認定之，無證據不得推定其犯罪事實，又不能證明被告犯罪
    應諭知無罪之判決，刑事訴訟法第一百五十四條、第三百零一條第一項定有明文
    。次按，告訴人之告訴，係以使被告受刑事訴追為目的，是其陳述是否與事實相
    符，仍應調查其他證據以資審認，最高法院五十二年台上字第一三００號著有判
    例可供查考。又認定犯罪事實應憑積極證據，倘積極證據不足以為不利於被告事
    實之認定時，即應為有利被告之認定，更不必有何有利之證據，最高法院三十年
    上字第八一六號著有判例，所謂「積極證據足以為不利被告事實之認定」，依據
    同院七十六年臺上字第四九八六號判例意旨，係指據為訴訟上證明之全盤證據資
    料，在客觀上以達於通常一般之人均不致於有所懷疑，而得確信被告確曾犯罪之
    程度；若未達到此一程度，而有合理懷疑之存在時，即無從為被告有罪之確信。
三、本件公訴人認被告涉犯刑法第三百零五條之恐嚇罪，無非係以被告於八十八年十
    一月十五日陪同甲○○前往告訴人位於高雄縣旗山鎮○○路五十六號之裱褙店之
    事實及告訴人與證人蔡淑隆之指訴為其論斷之依據，訊據被告丙○○固未否認於
    前揭時、地陪同甲○○前去找告訴人商談關於和解債務事宜，惟堅決否認有恐嚇
    告訴人之犯行，辯稱：因甲○○表示要去找乙○○商討和解債務履行之事，要求
    伊陪同前往，才一同前去告訴人店裡，當時告訴人已經報警處理，並未恐嚇告訴
    人等語。
四、經查：
（一）本件告訴意旨認被告丙○○於八十八年十一月十五日下午五時三十分，夥同甲○○向伊要脅給錢涉嫌恐嚇，告訴人並於偵查中指稱：「丙○○八十八年十一
      月十五日下午五時三十分到我家叫我趕快拿錢出來，否則對我不利，要我小心
      ，意思是要傷害我妻女，所以我很害怕，我有錄音，但是聽不清楚」（見八十
      九年度偵字第一四九一六號偵查卷第二十五頁以下）；於本院審理中則謂被告
      當時係稱：「（當時被告及甲○○如何說？）他說：『如果不趕快解決的話，
      我們要拉白布條，分發在賓館所拍之照片，登報並召開記者會，要讓你身敗名
      裂。』（是否說別的？）他說我家裡的狀況他都調查的很清楚，我有沒有錢他
      知道。（是否就如此？）是」、「（前開所言『拉白布條』、『公開照片』等
      語誰說的？在庭被告丙○○」等語（見本院九十年三月二十九日筆錄），是其
      先後指稱被告所為惡害通知之內容已有不同，而訊之證人即告訴人之妻蔡淑隆
      於偵查中雖證稱：「（有無聽到恐嚇言語？）有，丙○○講要我們小心一點」
      之語，然其於本院審理時又證稱：「（被告是否有說：『如果不趕快拿出錢來
      ，則要對你不利，你要小心』？）我不記得是否這麼說，但是他要走時說：『
      試試看』」（見本院九十年三月二十九日筆錄），該證人對於被告當時有無如
      告訴人所陳，要告訴人小心一事，既然無十分之確信，則其證詞尚不足為告訴
      人指訴與事實相符之佐證。
（二）又告訴人自承，案發之時見到被告與甲○○去伊店裡，便先要其妻通知旗山分
      局建國派出所員警前去，不到五分鐘，便有員警趕到，且稱：「因為他們十三
      號時要我簽本票，票十八號才要兌現，他們十五號就來了，我怕他們對我不利
      ，我找警察是希望有證人，且考量到安全的問題」等語，並表示被告為前開恐
      嚇言語時，警察正在外守候（見本院九十年三月二十九日筆錄），告訴人既知
      事先請來警員以便為甲○○等人之行為作證，而案發之時該警員確實在場，若
      被告於協談過程中有何違法事證，當會向在場員警指訴，然證人即當日在現場
      處理本案之警員張松山於本院審理時卻證稱：「當天我是巡邏，所裡通知我有
      事故，要我到現場去，我到現場時，現場有一男子與告訴人太太講話，另外是
      否有人，我沒有印象，告訴人看到我來後，就走出走廊告訴我說他與一女子通
      姦，民事已達成和解，現在談和解事宜，我問他說需不需要調解，他說要自己
      談，我在外面停留五至十分鐘，沒有進去就離開，當天我有穿制服，他們應該
      有看見我來了」、「（到達現場時告訴人是否向你指稱遭恐嚇？當時現場氣氛
      如何？）沒有，也沒有聽到爭吵情事」、「（之後是否有處理他們類似的糾紛
      ？）沒有」等語（見本院九十年四月二十四日筆錄），而告訴人當時確出具載
      有「因民事自行調解」字樣之單據與證人張松山，且案發當日（十五日）及次
      日（十六日）旗山分局建國派出所均未見有關於本案之報案紀錄，分別有前開
      單據影本一紙、受理各類報案紀錄表及該所工作紀錄影本共十紙在卷可參，是
      就客觀之情況觀之，雖可知告訴人對於被告等人前去伊店裡事先已有所顧慮，
      然亦乏案發之時被告有對告訴人為如告訴人所述恐嚇犯行之積極證據，至甲○○因涉嫌散佈告訴人之裸照與到告訴人店內拉白布條，而涉犯妨害風化及誹謗
      等罪經檢察官提起公訴於本院審理中之事實，固經本院調閱九十年訴字第四六
    八號卷証查閱屬實，然即令該散發裸照及拉白布條之事實與被告有關，亦難以
      嗣後發生之實害行為，驟予推論被告事先曾以該事由恐嚇於告訴人，遑論告訴
      人於本院及前開案件審理中，均表示未見被告有散發裸照及拉白布條之行為。
綜上所陳，告訴人指陳被告對伊所為恐嚇言語之內容既有不一，而證人蔡淑隆與告訴
人為夫妻，實係告訴人與甲○○之妻通姦案件之被害人，本案又係因該通姦案件和解
條件協商過程中所衍生之問題，是難期該證人之證詞絕對客觀，加以其對於告訴人之
指訴之恐嚇事實存否又乏十分之確信，故其證言尚難證明告訴人指訴與事實相符，本
件除告訴人之指訴外，因查無其他積極證據足資顯示被告確有如公訴人所指之恐嚇犯
行，揆諸首揭說明，自應為被告無罪之諭知，至告訴人指稱被告另於八十八年十一月
十六日向告訴人要脅要錢，又於同月十八日以電話表示要伊注意等事實，因與本案無
裁判上一罪之關係，本院則不得併予審究。
據上論斷，應依刑事訴訟法第三百零一條第一項，判決如主文。
中      華      民      國      九十     年      七      月     三十     日
                                  臺灣高雄地方法院刑事第二庭
         法  官  卓立婷
右正本證明與原本無異。
如不服本判決，應於判決送達後十日內，向本院提出上訴狀。
                                      書記官    陳家宏
中    華    民    國      九十      年      八      月      六      日


司法院資訊處製作；財團法人民間司法改革基金會備份。
